【裁判字號】    90,訴,207
【裁判日期】    900720
【裁判案由】    懲治盜匪條例
【裁判全文】
臺灣嘉義地方法院刑事判決                            九十年度訴字第二七號
    公  訴  人  臺灣嘉義地方法院檢察署檢察官
    被      告  丁○○
    選任辯護人  黃木春
    被      告  丙○○
    指定辯護人  本院公設辯護人庚○○
右列被告因懲治盜匪條例案件，經檢察官提起公訴（九十年度偵字第一八八○號），
本院判決如左：
    主  文
丁○○、丙○○共同意圖為自己不法所有，以強暴致使不能抗拒，而取他人之物；丁○○累犯，處有期徒刑柒年貳月；丙○○處有期徒刑柒年肆月。
    事  實
一、丁○○曾因違反槍砲彈藥刀械管制條例，經法院判處有期徒刑七月確定，於民國
    八十七年七月二十日刑期起算，指揮書執畢日期為八十八年一月一日。丁○○竟
    仍不知悔改，因暫無工作收入，缺錢花用，於九十年二月二十五日清晨四時三十
    分許，由丙○○騎乘向不知情之戊○○所借車號ＵＳＦ─五九九號（當時未懸掛
    車牌）輕型機車，其後搭載丁○○，於行經嘉義縣溪口鄉游東村一五七線牛埔寮
    段產業道路之際，見己○○獨坐於路旁停放之Ｗ九—三一Ｏ二號自用小客車內，
    二人即共同基於意圖為自己不法所有之犯意聯絡，由丙○○趨前佯稱欲借行動電
    話，嗣見己○○不予理會，丁○○即持地上之石塊擊破前開自用小客車駕駛座旁
    之車窗玻璃，丙○○伸手打開駕駛座車門，因己○○激烈抵抗，丙○○即另起傷
    害之犯意，持不明之鈍器毆打己○○之手部、胸部、臉部，並打開左後側車門，
    自後座進入自用小客車內，並拉扯己○○之頭髮，徒手毆打己○○頭部，致己○○受有頭部外傷併下唇撕裂傷一‧五公分之傷害，丙○○並趁己○○遭毆打而不
    能抗拒之際，下手強取己○○置於駕駛座旁之皮包（內有新台幣（下同）五萬元
    、身分證一張、行車執照二張、駕駛執照二張、存款簿二本、印章一枚、行動電
    話二具、健保卡一張、金融卡二張），丁○○則騎乘上開機車呼叫丙○○快走，
    得手後二人共乘上開機車離去，並平分五萬元贓款，各得二萬五千元花用。嗣於
    同日上午七時六分許及七時二十分許，丁○○、丙○○又基於意圖為自己不法之
    所有之概括犯意聯絡，由丙○○騎乘上開輕型機車搭載丁○○，持己○○皮包內
    之郵政儲金金融卡，分別在雲林縣土庫鎮彰化銀行及雲林縣虎尾鎮台灣銀行附設
    之提款機，由丁○○下車冒充係合法持卡人，並依己○○之身分證號碼輸入，以
    不正方法由自動付款設備即自動提款機取得己○○之存款共計四千元，丙○○則
    騎乘在機車上等候，得手後將金融卡丟棄，並將贓款朋分花用。嗣於九十年三月
    十九日上午十時許，經警循線於丁○○位於嘉義縣溪口鄉游東村五鄰游厝庄二十
    六號之住處查獲，並當場起出己○○之身分證、駕駛執照及健保卡各一張。
二、案經己○○訴由嘉義縣警察局民雄分局報請臺灣嘉義地方法院檢察署檢察官偵查
    起訴。
    理  由
一、訊據被告丁○○，對於如何於右揭時間、地點臨時起意強取財物，如何由丙○○
    佯稱向被害人己○○借行動電話、由丁○○以石頭敲破車窗玻璃，嗣因被害人抵
    抗，丙○○如何與被害人發生爭執及進入車內強取皮包事實，於警訊、偵訊及本
    院審理中皆坦承不諱，供述情節一致，核與被害人己○○於警訊、偵訊及本院審
    理中供述之情節大致相符，並與經驗法則吻合，且有搜索扣押筆錄一份、診斷證
    明書二份、車籍作業系統查詢人認可資料一紙、起贓現場照片八張、被強盜現場
    照片八張、機車照片六張及被害人之身分證、駕駛執照及健保卡各一張附卷可稽
    ，堪予採信。右揭犯罪事實，訊據被告丙○○雖於本院審理中以曾遭警員刑求為
    由矢口否認，惟查：被告丁○○與被告丙○○係朋友，二人並無怨隙，丁○○實
    無攀誣陷害之必要，業據渠等二人陳明在卷，而丙○○如何騎乘機車搭載丁○○
    遇見被害人，二人如何分工合作強取皮包，嗣後如何朋分贓款花用等情，被告丁○○均描述甚詳，又與被害人指訴及經驗法則相符，應以被告丁○○所述較為可
    採。再者，倘被告丙○○確實並未參與犯案，何以其於九十年三月二十九日檢察
    官偵訊時，卻坦承犯行，核與丁○○之供述及被害人之指訴相符，且對犯罪之事
    實經過描述稽詳？其雖另辯稱係綽號「阿喜」之人與被告丁○○共同犯案，並告
    知事情經過，始知事情原委，然經本院依其辯詞函請台北縣警察局調查，並無所
    稱綽號「阿喜」之人，此亦有台北縣警察局之回函附卷可查，核其所辯應係推諉
    卸責之詞，不足採信。此外復有乙○○、戊○○、甲○○於警訊之證述可資參酌
    ，本件事證明確，被告二人罪嫌均堪以認定。
二、核被告丁○○、丙○○二人強盜被害人己○○財物之所為，均係犯懲治盜匪條例
    第五條第一項第一款之普通盜匪罪。被告丁○○、丙○○二人共同持被害人金融
    卡，冒充係合法持卡人，以不正方法由自動付款設備取得被害人之存款，另犯刑
    法第三百三十九條之二第一項利用自動付款設備詐欺罪嫌。被告二人間就上開強
    盜及詐欺犯行之實施，皆有犯意聯絡及行為分擔，為共同正犯。渠等先後二次利
    用自動付款設備詐欺，時間緊接，所犯係犯罪構成要件相同之罪，顯係基於概括
    之犯意為之，請依連續犯論處，並加重其刑。且上開強盜及詐欺二罪間，有方法
    結果之牽連關係，應從一重之盜匪罪處斷。又被告丙○○傷害被害人己○○之所
    為，則犯刑法第二百七十七條第一項之傷害罪；被告丙○○傷害被害人己○○乃
    為達強盜其財物之目的，且據被害人己○○提出告訴，所犯傷害罪與盜匪罪間有
    方法結果之牽連關係，應從一重之盜匪罪論處。被告丁○○曾因違反槍砲彈藥刀
    械管制條例，經法院判處有期徒刑七月確定，於民國八十七年七月二十日刑期起
    算，指揮書執畢日期為八十八年一月一日，有本署刑案資料查註紀錄表一紙附卷
    可考，其於有期徒刑執行完畢後五年內，再犯本件有期徒刑以上之罪，為累犯，
    應依刑法第四十七條之規定，加重其刑。爰審酌被告年輕力壯，不知積極進取，
    不思以正途賺取金錢，且衡之被告丁○○僅徒手犯之，到案後坦承犯行，尚知悔
    悟，被告丙○○則持不明之鈍器犯之，又一再設詞卸責，不知悔改等一切情狀，
    分別量處如主文所示之刑，以示儆懲。至被告丁○○、丙○○盜匪所得之財物即
    被害人己○○之皮包一只（內有五萬元、身分證一張、行車執照二張、駕駛執照
    二張、存款簿二本、印章一枚、行動電話二具、健保卡一張、金融卡二張），其
    中身分證、駕駛執照及健保卡各一張業據被害人己○○領回，有贓物認領保管單
    一紙附於警卷可查，其餘現金及證件，業經被告丁○○、丙○○朋分花用殆盡或
    丟棄，為渠等二人供陳在卷，且無其他積極證據得認存在，均不另為發還之諭知
    。
據上論斷，應依刑事訴訟法第二百九十九條第一項前段，懲治盜匪條例第五條第一條
第一款、第八條，刑法第二十八條、第五十五條、第二百七十七條第一項、第三百三
十九條之二第一項、第四十七條，罰金罰鍰提高標準條例第一條前段，判決如主文。
本案經檢察官劉仲慧到庭執行職務。
中      華      民      國    九十      年      七    月      二 十    日
                                      臺灣嘉義地方法院刑事第二庭
                                          法  官    李  麗  萍
右正本證明與原本無異。
如不服本判決，應於判決送達後十日內向本院提出上訴狀( 應附繕本 )。
中      華      民      國    九十      年      七    月       二十三   日
                                          書記官    侯  麗  茹
附錄本判決論罪之法條：
懲治盜匪條例第五條第一項
有左列行為之一者，處無期徒刑或七年以上有期徒刑：
一、意圖為自己或第三人不法所有，以強暴、脅迫、藥劑、催眠術或他法，致使不能
    抗拒，而取他人之物或使其交付者。


司法院資訊處製作；財團法人民間司法改革基金會備份。
